臺灣臺北地方法院刑事裁定　　　　　 100年度交聲字第2247號
聲　請　人　交通部公路總局臺北區監理所
異　議　人
即受處分人　林明弘
上列異議人即受處分人因違反道路交通管理處罰條例案件，對於
交通部公路總局臺北區監理所中華民國100年9月30日所為之處分
（原處分案號：北監自裁字第裁40-A01YS5097號），聲明異議，
本院裁定如下：
    主  文
原處分撤銷。
林明弘不罰。
    理  由
一、按法院受理交通事件，準用刑事訴訟法之規定，道路交通管
    理處罰條例第89條前段定有明文。復按犯罪事實應依證據認
    定之，無證據不得認定犯罪事實，刑事訴訟法第154條第2項
    亦已明訂。又認定不利於被告之事實，須依積極證據，苟積
    極證據不足為不利於被告事實之認定時，即應為有利於被告
    之認定，更不必有何有利之證據；且刑事訴訟法上所謂認定
    犯罪事實之積極證據，係指適合於被告犯罪事實認定之積極
    證據而言，雖不以直接證據為限，間接證據亦包括在內，然
    而無論直接或間接證據，其為訴訟上之證明，須於通常一般
    之人均不致有所懷疑，而得確信其為真實之程度者，始得據
    為有罪之認定，倘其證明尚未達到此一程度，而有合理之懷
    疑存在時，自不能以推測或擬制之方法，以為有罪裁判之基
    礎，最高法院30年度上字第816號、29年度上字第3105號、
    40年度臺上字第86號、76年度臺上字第4986號判例可資參照
    。是法院於審理行為人違反道路交通管理處罰條例案件，當
    踐行完畢調查證據之程序後，為事實之認定時，如就原處分
    機關所認定之行為人違規之事實仍有合理之訴訟上懷疑，而
    無法確信行為人確有該當於道路交通管理處罰條例各該處罰
    條文之構成要件事實時，即應對受處分人為有利之認定。
二、原處分意旨略以：異議人即受處分人林明弘於民國100年6月
    27日16時2分許，駕駛車牌號碼為DO-2036號自用小貨車（下
    稱系爭車輛），行經沿臺北市○○路○段28號對面處前，因
    迴車前未注意來往車輛，仍擅自迴轉，致系爭車輛之車頭部
    分與沿對向外側車道由王瑞圻所駕駛車牌號碼為5737-QC號
    自小客車之左後側車身發生碰撞而肇事，經原舉發單位臺北
    市政府警察局文山二分局交通分隊警員以異議人有違反道路
    交通管理處罰條例第49條第5款，迴車前未注意來往車輛擅
    自迴轉開單逕行舉發。嗣異議人於舉發通知單上所載之應到
    案日期前，向原處分機關交通部公路總局臺北區監理所提出
    申訴，經原處分機關向原舉發單位函詢結果，仍認異議人上
    開違規事實明確，乃於100年9月30日以異議人違反道路交通
    管理處罰條例第49條第5款、第63條第1項等規定裁處異議人
    新臺幣600元，並記違規點數1點云云，異議人於同日收受本
    件裁決書，並於100年10月7日提出本件聲明異議等語。
三、聲明異議意旨略以：伊於肇事路口迴轉時，對向內側車道行
    駛之車輛已停車禮讓伊先行，對向外側車道之車輛則在肇事
    路口前之路上因不明原因停車並開啟車門，伊認為該車已屬
    於靜止停車狀態，而非行進中之車輛，故伊在迴轉前確實已
    善盡注意義務後始繼續迴轉，並無舉發條文所稱不注意來往
    車輛之行為，為此聲明異議請求撤銷免罰等語。
四、經查：
  (一)本件異議人於100年6月27日16時2分許，駕駛車牌號碼為
      DO-2036號自用小貨車，行經沿臺北市○○路○段28號對面
      路口處迴車，致其駕駛系爭車輛之車頭部分與沿對向外側
      車道由王瑞圻所駕駛車牌號碼為5737-QC號自小客車之左
      後側車身發生碰撞而肇事之事實，業為異議人所不爭執，
      並有卷附之臺北市政府警察局舉發違反道路交通管理事件
      通知單、臺北市政府警察局交通警察大隊道路交通事故初
      步分析研判表、臺北市政府警察局文山二分局交通分隊A3
      類道路交通事故調查報告表、道路交通事故現場圖，道路
      交通事故補充資料表、交通事故談話紀錄表、道路交通事
      故當事人登記聯單、現場及車損照片9張在卷可稽，是上
      開交通事故之事實堪予認定。
  (二)又按汽車迴車前，應暫停並顯示左轉燈光或手勢，看清無
      來往車輛，並注意行人通過，始得迴轉，道路交通安全規
      則第106條第1項第5款定有明文。本件原舉發機關認異議
      人有於迴車前未注意來往車輛之違規行為，始導致上開行
      車事故之發生，惟異議人否認有何過失，並以前揭言詞置
      辯，故異議人是否確有舉發單上所告發之違規事實，自應
      探求其他相關證據而為認定。而經本院觀諸異議人所提出
      之錄影光碟可認，自光碟錄影顯示時間即當日16時08分43
      秒開始，異議人駕駛系爭車輛行經臺北市○○路○段28號
      對面路口處時，業已放慢行車速度準備進行迴車之動作，
      當時行駛於對向內側車道上之某藍色自小客車因前方車輛
      堵塞，遂在該路口停止線前停車，另對向外側車道由王瑞
      圻所駕駛車牌號碼為5737-QC號之自小客車則原本緊接在
      公車後方行駛，正準備通過該路口時，因不明原因在距離
      該路口停止線前方約4至5公尺處亦暫停行駛，且於異議人
      進行迴車之動作時，王瑞圻有打開駕駛座車門之動作，異
      議人乃繼續進行迴車之動作，嗣於光碟錄影時間顯示為16
      時08分50秒時，異議人駕駛系爭車輛已迴轉將近至90度時
      ，亦即系爭車輛之車頭方向將正對對向車道旁之店家時，
      因不明原因暫停約1秒鐘之時間後，又繼續進行迴車之動
      作，至異議人迴車剛超過90度時，王瑞圻所駕駛車牌號碼
      為5737-QC號之自小客車突自系爭車輛之右方駛來，始肇
      致兩車發生碰撞，是以，足堪認定異議人於對向車道之車
      輛暫停行駛後，始進行迴轉，且於異議人已迴轉90度後，
      王瑞圻所駕駛車牌號碼為5737-QC號之自小客車始自系爭
      車輛之右方駛來而發生行車事故之事實，此有上開錄影光
      碟1片在卷可據。
  (三)又考諸道路交通管理處罰條例第49條第5款規定之文義，
      其所規範者應係汽車駕駛人「迴車前」，不注意來往車輛
      ，而仍逕行迴轉之違規行為，故若汽車駕駛人係於「迴車
      中途」，始有車輛行駛而至，自當非屬本條例第49條第5
      款之規範範疇。本件依上開錄影光碟所示，異議人於上開
      路口迴車時，對向二車道之車輛均已暫停行駛，足見異議
      人確有注意來往車輛後始進行迴轉，縱因異議人於錄影時
      間16時08分50秒時，係因發現右方車輛有前進之動作而暫
      停行駛，然此時系爭車輛車頭已迴轉將近至90度，衡情系
      爭車輛車身之位置應係橫擋在對向車道上，則系爭車輛之
      右方來車此時應為等待系爭車輛完成迴車動作後始能繼續
      前進，故異議人係於迴轉中途，因其他車輛行駛而至，肇
      致發生行車事故，以致未能完成迴轉行為，自無法以本條
      例第49條第5款加以處罰，是異議人辯稱已盡注意義務等
      語應可採信。此外，本件亦未發現異議人有何其它違反本
      條例相關規範之違規行為，依前揭判例意旨，自應為有利
      於異議人之認定。
五、綜上所述，依錄影光碟所示，既無法認定異議人有裁決書所
    載之違規行為，此外本院復查無其他積極證據足以證明異議
    人有此違規事實，自應作對異議人有利之認定，原處分機關
    不察，遽對異議人為前開裁決，即難認為允當，應認異議人
    之異議為有理由，自應由本院將原處分撤銷，改諭知異議人
    不罰，以資適法。
據上論斷，應依道路交通事件處理辦法第19條第1項前段，裁定
如主文。
中    華    民    國   100    年    11    月    15    日
                刑事第十三庭  法  官  楊雅清
上正本證明與原本無異。
如不服本裁定，應於裁定送達後5日內向本院提出抗告狀。
                              書記官  吳俊龍
中    華    民    國   100    年    11    月    15    日